【裁判字號】    97,重訴,373
【裁判日期】    990525
【裁判案由】    債務人異議之訴
【裁判全文】
臺灣桃園地方法院民事判決             97年度重訴字第373號
原      告  丙○○
法定代理人  甲○○
訴訟代理人  李國煒律師
被      告  乙○○
訴訟代理人  韓邦財律師
            許惠君律師
複  代理人  范民珠律師
上列當事人間請求債務人異議之訴事件，本院於民國99年5 月4
日言詞辯論終結，判決如下：
    主  文
原告之訴駁回。
訴訟費用由原告負擔。
    事  實  及  理  由
甲、原告起訴主張，被告前稱原告於民國93年10月8 日以坐落桃
    園縣桃園市○○○段第165 地號，權利範圍30/395（重測後
    為坐落同縣市○○段第46地號、第46之1 地號、第46之2 地
    號、第46之3 地號、第46之4 地號、第46之5 地號、第46之
    6 地號、第46之7 地號等土地，權利範圍均各為6/395 ）為
    其與訴外人邱奕璟向被告所負債務之擔保，設定本金最高限
    額新臺幣（下同）800 萬元之抵押權予被告，並因原告及訴
    外人邱奕璟對被告合計負債900 萬元，已屆清償期而未為清
    償為由，並提出原告與訴外人邱奕璟共同簽發、票號CH4553
    04、票面金額800 萬元、發票日93年10月14日之本票乙紙（
    下稱系爭本票）為證，向鈞院聲請准予拍賣前開抵押物，經
    鈞院民事簡易庭以96年度拍字第1649號裁定准許，其後被告
    再據之聲請鈞院民事執行處以97年度司執字第69968 號強制
    執行查封前開抵押物。惟拍賣抵押物裁定並無確定判決之同
    一效力，且系爭本票上載原告姓名之手寫文字，顯與原告於
    95 年6月23日、8 月29日、96年3 月19日印鑑證明申請書上
    之簽名不同，兩者經送內政部警政署刑事警察局鑑定結果亦
    有不符，足見系爭本票上原告簽名係屬偽造，則系爭本票債
    權自不存在，原告就此已向鈞院提起本票債權不存在之訴。
    為此爰依強制執行法第14條第2 項之規定，提起本件訴訟等
    語。並為訴之聲明：鈞院97年度司執字第69968 號所為之強
    制執行程序應予撤銷。
乙、被告則以：原告就系爭本票所提起之確認本票債權不存在之
    訴，業經鈞院以96年度桃簡字第1745號判決駁回原告之訴，
    原告不服提起上訴，再經鈞院以98年度簡上字第122 號駁回
    上訴，顯見原告之主張無理由。縱系爭支票上原告之簽名係
    屬偽造，惟訴外人邱奕璟確實負欠被告債務800 萬元等語，
    資為抗辯。並為答辯聲明：駁回原告之訴。
丙、得心證之理由：
一、原告就其主張之上開事實，固據提出民事強制執行聲請狀、
    本院96年度拍字第1649號民事裁定暨確定證明書、土地登記
    第二類謄本、抵押權設定契約書、他項權利變更契約書、他
    項權利證明書各1 份、本票3 紙、本院民事執行處97年10月
    13 日 、10月21日桃院永97司執一字第69968 號查封登記函
    、桃園地政事務所97年10月14日桃地登字第0970018310號函
    、97 年10 月27日桃地登字第0970019215號函、民事呈報資
    料聲請狀各1 份、印鑑登記證明申請書3 份、內政部警政署
    刑事警察局97年4 月16日刑鑑字第0970051144號鑑定書1 份
    附卷為證（均為影本，見本院卷第6 頁至第22頁）；並經本
    院依職權查有桃園縣桃園地政事務所97年12月31日桃地資字
    第09700316300 號函附之前述重測後土地之土地登記相關資
    料、土地登記公務用謄本等在卷可參（見本院卷第37頁至第
    164 頁）。
二、然查，原告前就系爭本票向本院提起確認本票債權不存在之
    訴之部分，經本院以96年度桃簡字第1745號、98年度簡上字
    第122 號審理後，以系爭本票上「丙○○」名義之簽名雖非
    原告所為，然系爭本票上發票人欄「丙○○」之印文則屬真
    正，依票據法第6 條之規定，系爭本票上之印文已可代替票
    據之簽名，而成立有效之發票行為。原告又未能證明其印鑑
    係遭人盜蓋之事實；另依本院95年禁字第251 號裁定所認定
    ，亦僅能證明原告於94年6 月時，記憶力退化，其失智量表
    CDR 評分為1 分，然尚無足回推其於93年10月4 日簽發系爭
    本票時業已喪失行為能力或無意識；又由兩造因廟宇事務熟
    識之友人黎文泉所結證之內容，則可知原告主張其於93年10
    月間意識不清，並無管理印鑑或開立本票之行為能力，應非
    事實；況即使原告之印鑑係他人代蓋，亦應依表見代理之規
    定，負授權人之責任；另被告所主張訴外人邱奕璟自91年間
    起長期持訴外人祥宸公司客票請求被告貼現，訴外人邱奕璟
    並將訴外人祥宸公司之存摺、印鑑交予被告以便兌現票據清
    償訴外人邱奕璟對被告之借款，直至93年6 月，訴外人邱奕
    璟所持之客票陸續跳票，被告驚覺有異，然訴外人邱奕璟仍
    繼續持客票欲向被告貼現，被告遂要求訴外人邱奕璟請其父
    親即原告以土地抵押、簽發本票以擔保訴外人邱奕璟過去及
    未來800 萬元之借款債務等節，則據被告提出訴外人祥宸公
    司蘆竹鄉農會活期存款存摺證明自92年2 月25日起至95年7
    月6 日止有多筆退票紀錄及被告個人之蘆竹鄉農會活期存款
    存摺、記載有訴外人邱奕璟每次借款簽名之筆記本在卷可稽
    ，而堪採信；另原告所稱上開抵押權設定書上原告之簽名亦
    係他人偽造乙節，又無證據可佐，況辦理此等不動產設定變
    更登記，須當事人之印鑑證明、印鑑始能為之，而印鑑證明
    之申辦，必須當事人本人親自辦理，若非原告親自同意申辦
    印鑑證明，自無從辦理抵押權之設定與變更；又系爭本票開
    立之時間與上開抵押權設定、變更契約書之時間甚為密接，
    亦足見系爭本票之簽立實屬與抵押權之設定介於同時期，基
    於同一目的所為，即原告為其子即訴外人邱奕璟對被告之債
    務提供擔保，故系爭本票之發票人為訴外人邱奕璟與原告，
    兩造間票據之原因關係即為原告就訴外人邱奕璟對被上訴人
    之債務提供擔保無誤等為理由，而判決原告敗訴之事實，已
    有上開判決之影本各1 份在卷可稽（見本院卷第179 頁至第
    183 頁、第201 頁至第206 頁）。本院審酌上開判決係經實
    質調查證據及辯論程序，又符合經驗法則，且無其他瑕疵，
    自足供為本件判斷之依據。
三、按執行名義無確定判決同一之效力者，於執行名義成立前，
    如有債權不成立或消滅或妨礙債權人請求之事由發生，債務
    人亦得於強制執行程序終結前提起異議之訴，強制執行法第
    14條第2 項定有明文。本件原告所主張被告據以聲請前開強
    制執行所主張之系爭本票債權不存在之事實，既不足採，則
    原告於本件起訴請求撤銷本院民事執行處上開執行事件之程
    序，自與前揭法律規定有所未合，不能准許。
四、從而，原告依強制執行法第14條第2 項之規定，請求撤銷本
    院97年度司執字第69968 號所為之強制執行程序，為無理由
    ，應予駁回。
五、本件事證已臻明確，兩造其餘攻擊或防禦方法及未經援用之
    證據，經本院斟酌後，認為均不足以影響本判決之結果，自
    無再逐一詳予論駁之必要，併此敘明。
據上論結，本件原告之訴為無理由，依民事訴訟法第78條，判決
如主文。
中    華    民    國    99    年    5     月    25    日
              民事第二庭    法  官  張震武
以上正本係照原本作成
如對本判決上訴，須於判決送達後20日內向本院提出上訴狀
中    華    民    國    99    年    5     月    25    日
                            書記官  顏伯儒

司法院資訊處製作；財團法人民間司法改革基金會備份。
